臺灣桃園地方法院刑事判決
111年度易字第692號
公  訴  人  臺灣桃園地方檢察署檢察官 
被      告  吳宥鈞


選任辯護人  蔡宜真律師
上列被告因公共危險案件，經檢察官聲請以簡易判決處刑（110
年度偵字第27546號），本院認不得以簡易判決處刑（111年度壢
簡字第149號），經徵詢當事人、辯護人意見後，改依通常程序
審理，判決如下：
    主  文
吳宥鈞無罪。
    理  由
一、聲請簡易判決處刑意旨略以：被告吳宥鈞於民國110年5月7 
    日13時56分許，在址設桃園市○○區○○路0段000巷00號之欣藝
    工程有限公司(下稱欣藝公司)車庫(下稱車庫)旁之停車場(
    下稱停車場)吸食香菸，本應注意抽菸後須確實熄滅菸蒂，
    以免因遺留火種隨風飄散發生火災，危害生命及財產安全，
    而依當時客觀情形，並無不能注意之情事，竟疏未注意，未
    將菸蒂完全熄滅即棄置於上址處，嗣於同日14時23分許，因
    菸蒂延燒至在旁之車庫，並於同時29分許開始起火，致車庫
    之鐵皮圍欄、工具架、推車、油漆罐、螺絲等物受有不同程
    度之燒損而生公共危險。因認被告涉犯刑法第175條第3項之
    失火燒燬建築物以外之物罪嫌。
二、犯罪事實應依證據認定，無證據不得認定犯罪事實；不能證
    明被告犯罪者，應諭知無罪之判決，刑事訴訟法第154條第2
    項、第301條第1項分別定有明文。如檢察官所舉證據無法使
    法院形成被告有罪之確信，法院即應落實無罪推定原則，諭
    知被告無罪（最高法院92年台上字第128號判例、101年度 
    台上字第2966號判決意旨參照）。
三、公訴人之論據及被告答辯意旨：
　　㈠公訴意旨認被告涉犯上開罪嫌，無非以現場監視器錄影檔
      案、桃園市政府消防局火災原因調查鑑定書(下稱鑑定書)
      、被告之供述及當時停車場內僅有被告抽菸之情，為其主
      要論據。
  　㈡訊據被告不爭執車庫有因起火而燒損之情，但否認有何上
      開犯行，辯稱：我當時是有在停車場抽菸，但我菸蒂沒丟
      在地上，我是將菸蒂塞到車上的杯子裡，我開車離開現場
      後，過20幾分鐘才起火，不能證明是我造成火災的。
四、本院之判斷：
    ㈠依現場監視器錄影檔案於本院勘驗結果(本院壢簡字卷第36
      至68頁，天氣晴朗，該檔案係當庭連續播放，以下就重要
      畫面為說明)：
　　　⒈於該檔案畫面顯示時間(下稱畫面時間)13：54：04至13
        ：55：36，身穿黑衣之男子(即被告)有於當日出現在停
        車場並走動，畫面中有黃色汽車等多台車輛停放。
　　　⒉畫面時間13:56:36，被告打開黃色汽車之駕駛座車門，
        消失於畫面(因監視器角度及車窗反光關係，僅能看到
        副駕駛座這側的外側車身，看不到對側或車內)。
　　　⒊畫面時間13:57:45，被告從黃色汽車旁出現，走往畫面
        下方。
　　　⒋畫面時間13:57:48至13:58:17，被告右手夾著香菸並抽
        菸，來回走動，並出現於黃色汽車旁，又用左手拿香菸
        並抽菸，走往畫面下方。
　　　⒌畫面時間13:58:27，被告走到畫面下方的白色車輛旁，
        打開駕駛座車門，拿出某物就走回畫面上方。以上未見
        被告有何熄滅、丟棄菸蒂之動作。
　　　⒍畫面時間13:58:50至13:58：53，被告走到畫面上方停在
        停車場、最靠車庫之藍色貨車後，因遭黃色車輛遮擋及
        監視器角度關係，無法拍到被告具體位置及作為。此後
        至畫面時間14：00：28均同。
　　　⒎畫面時間14:00:29至14:00:51，被告坐上藍色貨車，駕
        駛該車駛離停車場，而消失於畫面中。
　　　⒏畫面時間14:05:49至14:08:17，有一身穿紅色上衣之男
        子(下稱紅衣男)雙手抱紙箱走往黃色汽車並打開後車箱
        ，又關上後車廂，再駕駛該車離開停車場，而消失於畫
        面中，紅衣男於過程中並無持香菸或叼菸之舉。
　　　⒐畫面時間14:25:34至14:47:25，車庫旁之鐵皮開始冒煙
        ，逐漸出現火勢，延燒整間車庫，隨後消防車進駐，在
        時間15:19:00起，火勢已被撲滅，無冒煙，消防人員開
        始進入起火場所檢視。經仔細勘驗，本件火災之最初冒
        煙處為車庫旁靠停車場的鐵皮中段，並非從地上冒煙，
        且火勢是從車庫內發生，畫面時間各為14：25：36、14
        :37:42(截圖見本院壢簡字卷第66至67頁)。
　　　⒑畫面時間較標準時間快21分鐘，為桃園市政府消防局函
        文(含所附照片)所示(本院易字卷第61至67頁)，並有方
        女士報案電話之時間可以比對(偵字卷第37頁、第57頁)
        ，復經告訴代理人具狀指明(本院易字卷第51至59頁)，
        就此當事人、辯護人於本院審理時均無意見，是畫面時
        間均較標準時間快21分鐘之事實，可以認定。
　　　⒒由上可見，固然當時在現場只有被告抽菸，但並無拍到
        檢察官所指「被告未將菸蒂完全熄滅即棄置於上址處」
        之情。且上開勘驗結果所能證明者，係車庫旁的鐵皮開
        始冒煙後，火勢從車庫內延燒整間車庫，亦未見檢察官
        所指係因「菸蒂延燒」而發生火災之情。況於被告駕車
        離開停車場後，過約5分鐘，紅衣男就出現在停車場，
        待2分多鐘，若車庫附近有開始起火、延燒等異狀，紅
        衣男當能發現，但整個過程中，並無紅衣男有發現異狀
        而往車庫張望、查探之作為。被告又堅稱未棄置煙蒂，
        也沒往車庫丟，而是帶回車上丟入車上的免洗杯內等語
        一致，是本院自不能認定「被告未將菸蒂完全熄滅即棄
        置於上址處」、本件火災是因「菸蒂延燒」而發生。
    ㈡鑑定書①就起火原因之記載為：現場未發現有自燃性物質引
      火、電器因素引火、焚香祭祀及蠟燭或蚊香等微小火源引
      火、蚊香引火及使用易燃液體引火之跡證，車庫附近有大
      量菸蒂殘跡，經清理起火處亦未發現其他引火物，惟無法
      排除遺留火種引起火災之可能性；②就現場跡證鑑定結果
      之記載為：欣藝公司之車庫北側西端處燃燒殘餘物及地板
      ，以GC-MS鑑析，分析結果證物檢出輕質異鏈烷烴產品(如
      去漬油)、輕質芳香烴產品(如甲苯溶劑)及汽油類；③於結
      論之記載為：不排除遺留火種引起火災之可能性(偵字卷
      第33至35頁、第71頁)。而鑑定書內之姜智強談話筆錄，
      僅能證明車庫屬欣藝公司所有，是他人打電話通知後，姜
      智強才知道有本件火災發生，上開燃燒殘餘物及地板之採
      樣，是姜智強會同到場之消防局調查人員所封緘，至於本
      件火災如何發生，姜智強只稱懷疑是外來火源，姜智強並
      稱現場沒有自燃性物質。
    ㈢證人即桃園市政府消防局人員簡奕帆於本院111年9月19日
      審判程序具結後證稱：110年5月7日的火災，是我跟桃園
      市政府消防局人員一起到現場共同鑑定，起火原因是無法
      排除遺留火種的可能，遺留火種可能是菸蒂、蚊香、線香
      等外來火源，這是我用排除法判斷的。現場勘查，在起火
      處周邊的鐵皮外側、在靠近鐵皮的汽車後方，有發現大量
      菸蒂殘跡，這些菸蒂殘跡距離起火現場距離約1至2米。依
      日本新火災調查教本，菸蒂等微小火源，最容易發火時間
      為5分鐘到5小時，依東京消防廳實際實驗，垃圾桶燃燒時
      間需時15分鐘，而照我的實際經驗，中壢拖吊場的雜草丟
      棄菸蒂案，丟棄3分鐘後就引火，但本件當下的蓄熱條件
      已經無法還原。車庫內沒有發現菸蒂殘跡，不排除是燒失
      。我沒辦法確認香菸、菸灰彈出去是否會引起火災。我看
      監視器錄影檔案，沒有看到被告將菸蒂丟棄或放置到起火
      處附近的畫面(本院易字卷第35至42頁)。
　　㈣從而，①證人簡奕帆檢視同份監視器錄影檔案後，同樣沒看
      到被告將菸蒂丟棄或放置到起火處附近，與上開勘驗結果
      相符，是檢察官所指「被告未將菸蒂完全熄滅即棄置於上
      址處」之情，確屬不能證明。②本件最初冒煙處為車庫旁
      的鐵皮中段，並非從地上冒煙，且火勢是從車庫內發生，
      有上開勘驗結果為憑，可認本件火災與車庫外面地上的菸
      蒂殘跡無關，否則應會是有從車庫外的地上引火或從車庫
      旁的鐵皮下方開始冒煙之跡證，尤其此些菸蒂殘跡距離起
      火處達1至2米，中間是空地(除上開證述外，並有鑑定書
      內之現場照片可以參照)，是此些菸蒂殘跡與本件火災是
      否有關、是否與被告有關，均屬不能證明。③卷內無任何
      證據證明被告有將菸蒂、菸灰彈越鐵皮空隙而落入車庫，
      證人簡奕帆更已證稱縱有此情，無法確認是否會引起火災
      ，況車庫內並無菸蒂之跡證殘存。再者，因監視器角度及
      遭車輛遮擋關係，上開監視器錄影檔案有部分時段未能拍
      得被告在黃色汽車、藍色貨車後之位置及作為，有上開勘
      驗結果可查，本院實不得僅憑臆測，即認定被告於此些時
      段有故意或過失棄置菸蒂或彈出菸灰之行為。④證人簡奕
      帆就本件火災係遺留火種所造成之結論，僅止於可能，並
      未確定，且是採排除法，證人簡奕帆又無法還原本件火災
      之蓄熱條件，不能認已達罪責認定之確實性。⑤車庫之燃
      燒殘餘物及地板，以GC-MS鑑析，既已檢出輕質異鏈烷烴
      產品(如去漬油)、輕質芳香烴產品(如甲苯溶劑)及汽油類
      ，依常理此些經檢出之物質多屬易引火之物(依鑑定書之
      現場照片，車庫內還擺放數個50加侖桶、油漆罐，並於本
      件火災燒損)，更可見所謂遺留火種係被告所丟棄之菸蒂
      ，因此菸蒂延燒而造成本件火災之情，是否屬實？車庫內
      是否果無自燃性物質存放？均甚有疑問。⑥證人簡奕帆基
      於專業及經驗，就微小火源之菸蒂之發火時間有所說明，
      但其適用之前提為本件火災確是菸蒂所引起，而此前提既
      屬不能證明，該等說明即無從援為不利於被告之基礎。⑦
      卷內並無任何目睹本件火災發生經過之證人。除姜智強部
      分已如前述外，證人劉須強於警詢時亦僅表示：我是豪亞
      科技有限公司的負責人，我得知本件火災後，趕回公司，
      我有抽菸習慣，我看上開監視器錄影檔案，我公司的業務
      即被告也有在停車場抽菸，可見此2人均不足以證明本件
      火災究係如何造成，遑論是出於被告之行為。
五、綜上所述，車庫於上開時地有因起火而燒損鐵皮圍欄、工具
    架、推車、油漆罐、螺絲等物之情，為被告所不爭執，並有
    鑑定書附卷可佐，固堪認定，但依檢察官所舉證據方法及卷
    存事證，不足使本院形成被告有為上開犯行之有罪確信，基
    於罪疑利歸被告原則，自應為無罪判決之諭知，以昭審慎。
據上論斷，應依刑事訴訟法第452條、第451條之1第4項但書、第
301條第1項前段，判決如主文。
本案經檢察官李允煉、許振榕聲請以簡易判決處刑，檢察官林穎
慶到庭執行職務。
中　　華　　民　　國　　111 　年　　11　　月　　8 　　日
            刑事第十庭    法　官　徐漢堂
以上正本證明與原本無異。
如不服本判決應於收受判決後20日內向本院提出上訴書狀，並應
敘述具體理由。其未敘述上訴理由者，應於上訴期間屆滿後20日
內向本院補提理由書(均須按他造當事人之人數附繕本)「切勿逕
送上級法院」。告訴人或被害人如對本判決不服者，應具備理由
請求檢察官上訴，其上訴期間之計算係以檢察官收受判決正本之
日期為準。 
　　　　　　　　　　　　　書記官　侯儀偵　　　　　　　　
中　　華　　民　　國　　111 　年　　11　　月　　9 　　日